【裁判字號】    98,上,342
【裁判日期】    981006
【裁判案由】    給付買賣價金
【裁判全文】
臺灣高等法院民事判決                   98年度上字第342號
    上  訴  人  乙○○
    訴訟代理人  戴雅韻律師
    被上訴人    甲○○
    訴訟代理人  吳玲華律師
上列當事人間請求給付買賣價金事件，上訴人對於中華民國98
年2月27日臺灣臺北地方法院95年度訴字第1928號第一審判決提
起上訴，本院於98年9月15日言詞辯論終結，判決如下：
    主      文
上訴駁回。
第二審訴訟費用由上訴人負擔。
    事實及理由
一、上訴人起訴主張：被上訴人於民國93年間，與上訴人之代理
    人即訴外人丙○○洽商，約定以新台幣（下同）3,450萬元
    ，購買其所有位於台北市○○區○○段六小段274地號、面
    積49,200平方公尺、應有部分萬分之1454土地，及坐落其上
    建號第2932號、門牌號碼台北市○○○路○段226巷32號1樓
    之房屋（下稱系爭房地）。惟上訴人已將系爭房地所有權移
    轉登記予被上訴人，被上訴人竟分文未付。爰基於買賣契約
    關係，請求被上訴人給付上開買賣價金其中210萬元本息等
    語。惟原審為上訴人敗訴之判決，上訴人據此提起上訴並聲
    明：(一)原判決廢棄。(二)被上訴人應給付上訴人210萬元，及
    自95年2月28日起至清償日止，按年息5%計算之利息。(三)願
    供擔保，請准宣告假執行。
二、被上訴人則以：被上訴人係因與訴外人丙○○共同合夥投資
    購地後，由被上訴人分得系爭房地所有權，但因丙○○逕自
    將之移轉登記予上訴人，經被上訴人追討後，上訴人始返還
    被上訴人，因此兩造間並無買賣關係存在。又依被上訴人在
    原審所提呈之93年11月20日錄音光碟內容，上訴人已坦承並
    未買受系爭房地，僅係受丙○○指示將系爭房地所有權移轉
    登記予被上訴人等語，資為抗辯。並答辯聲明：上訴駁回。
三、兩造不爭執之事實：
  (一)系爭房地所有權名義人原登記為訴外人丁○○○，嗣丙○○
    以買賣為登記原因，將系爭房地所有權名義人登記為上訴人
    。嗣上訴人復以買賣為登記原因，將系爭房地所有權名義人
    登記為被上訴人，有買賣契約書、土地謄本等影本在卷可稽
    （見原審卷第7至9、49至52、67至68頁）。
  (二)兩造間就系爭房地並未訂有任何書面契約。
  (三)被上訴人曾出資繳納系爭房屋財產交易所得稅，有收據影本
    附卷可稽（見原審卷第42頁）    。
  (四)被上訴人告訴上訴人、丙○○涉嫌詐欺案件，業經台灣台北
    地方法院檢察署（下稱台北地檢署）檢察官為不起訴處分（
    95年度偵字第273號、96年度偵續一字第156號、97年度偵續
    二字第1號），復經台灣高等法院檢察署（下稱高檢署）檢
    察官駁回再議確定（98年上聲議字第2325號），並經原法院
    刑事庭駁回被上訴人交付審判之聲請，有不起訴處分書、刑
    事裁定影本在卷可證（見原審卷第53至55、132至135、本院
    卷第19至27頁）。
四、兩造爭執要點為：兩造間是否就系爭房地締結買賣契約？上
    訴人得否請求被上訴人給付一部價金210萬元？茲就兩造爭
    點及本院得心證理由分述如下：
  (一)按當事人主張有利於己之事實者，就其事實有舉證之責任，
    民事訴訟法第277條前段定有明文。本件上訴人主張兩造就
    系爭房地訂有買賣契約，為被上訴人所否認，則上訴人就此
    即應負舉證責任。經查上訴人固然提出訴外人丙○○於94年
    9月8日所出具之證明書為證，且該證明書載明：「本人丙○
    ○於93年因林麵小姐（即被上訴人）欲買受坐落於台北市中
    山區……房屋乙棟，要求本人詢問所有權人乙○○（即上訴
    人）之意願後，雙方同意買賣價金為新台幣參仟肆佰伍拾萬
    元正……」有該證明書影本可稽（見原審卷第3頁）。
  (二)惟丙○○復於97年6月12日具狀向原審陳稱：92年間丙○○
    與訴外人丁○○○合夥出資向原法院標得系爭房地後，被上
    訴人因係丙○○之妻林美利好友，才硬要分紅，並在得標後
    拿定金500萬元給丙○○，事後並又匯款250萬元給丙○○。
    丙○○要過戶給被上訴人時，被上訴人稱無法繳納房貸利息
    ，因此要丙○○出售後再分紅利，丙○○遂委由訴外人林挺
    立出售系爭房地。但因林挺立嗣後惡性倒閉，被上訴人乃改
    稱要系爭房地所有權，丙○○因未取得買賣價金，便要求林
    挺立還屋，並過戶給被上訴人。惟被上訴人嗣後並未給付價
    金，而丙○○因另案遭通緝，不便出面，遂委由上訴人起訴
    請求被上訴人給付價金，不料上訴人復與林挺立從中詐取房
    屋貸款600萬元。故被上訴人尚應給付丙○○尾款1,350萬元
    等語，有該書狀可證（見原審卷第184至185頁）。又丙○○
    並於原審結證稱上開書狀所陳均為真實，有言詞辯論筆錄可
    按（見原審卷第223至224頁）。是據此足證兩造間並未就系
    爭房地訂立買賣契約。
  (三)至於證人丙○○雖於原審結證稱確實書具上開證明書，惟復
    證稱：書立上開證明書當時正遭通緝，頭腦不是很清楚，是
    林挺立他們請一位律師擬好文稿，伊就照抄等語，有言詞辯
    論筆錄為憑（見原審卷第226頁）。則上開證明書內容之真
    正，即有可疑。而丙○○雖又證稱：「（當時所有權是否原
    告﹝即上訴人﹞直接過戶給被告﹝即被上訴人﹞？）是原告
    把文件交給我，我填寫交給被告。（過戶的原因為何？）買
    賣，但是買賣價金要給我，不是給原告……（你的意思是你
    賣給被告，不是原告賣給被告的？）不是，也算是原告賣的
    。因為我已授權林挺立賣給他指定的人，所以要原告同意之
    後才有可能再賣……（你有無代理被告去跟原告簽買賣契約
    ？）沒有」等語，有言詞辯論筆錄為憑（見原審卷第224至
    226頁）。但丙○○既稱上訴人係因買賣之故，始將系爭房
    地所有權移轉登記予被上訴人，卻又稱被上訴人應將買賣價
    金給丙○○，顯然前後矛盾。而若丙○○與上訴人簽訂買賣
    契約並將系爭房地賣給上訴人，則丙○○對系爭房地已無任
    何權利，不可能再度授權給林挺立及上訴人將系爭房地賣給
    被上訴人，且上訴人亦無須遵循丙○○之指示而將系爭房地
    所有權移轉登記予被上訴人。是據此足證丙○○關於上開證
    明書部分之證言，並不可信。
  (四)又被上訴人陳稱：
  1.系爭房地為原法院91年度民執辛字第9696號拍賣抵押物事件
    之執行標的，而由訴外人丁○○○、何秉澄、丙○○及被上
    訴人四人共同合資參與上開法拍屋之標購，其中丁○○○出
    資750萬元，何秉澄出資740萬元，被上訴人出資750萬元，
    丙○○未出資，合計湊足2,240萬元押標金，並由丁○○○
    出名代表於92年11月6日向原法院投標，並以1億2,588萬元
    標得系爭房地及2至8樓層。被上訴人於92年11月6日及11月
    17日依丙○○指示將出資金額750萬元以現金及匯款方式交
    付丙○○。而扣除押標金2,240萬元後，其餘價金1億348萬
    元部分，則由丁○○○出名向新竹國際商業銀行台北分行申
    請貸款。嗣後系爭法拍大樓1、2樓分配予丙○○，丙○○再
    將系爭1樓房地分配給被上訴人，4、5、6樓分配予丁○○○
    ，何秉澄則分配取得7、8、9樓。丁○○○並以丁○○○、
    何秉澄及丙○○各1/3平均分擔計算共同投資應分擔之金額
    及費用，有原法院繳款通知書、資金明細表、被上訴人之銀
    行提領存款資料、收據及匯款單、銀行存款支出明細、新竹
    國際商業銀行簽立之同意書、丁○○○親筆書寫並由丙○○
    交付予被上訴人之投標金額分擔明細及系爭法拍大樓管銷、
    利息分擔明細表影本可證（見本院卷第63至78頁）。是據此
    足見證人丙○○之證言關於訴外人丁○○○、丙○○及被上
    訴人共同合資參與上開法拍屋之標購部分，確實可信。
  2.被上訴人復稱：但訴外人丙○○分得系爭法拍大樓1、2樓後
    ，遲不將被上訴人所應分得之系爭房地所有權移轉登記予被
    上訴人，卻於93年2月6日，與上訴人虛偽簽訂買賣契約，再
    於93年3月10日冒用丁○○○名義與上訴人簽訂1樓房地買賣
    契約書，虛偽記載買賣價金3,800萬元，並偽造丁○○○印
    章蓋在買賣契約書上，又制作不實之申請貸款文件，由上訴
    人以買賣系爭房地為名義，向聯邦銀行詐取貸款2,700萬元
    ，除償還原貸款1,944萬7,700元外，丙○○與上訴人尚取得
    增貸之不法利益共755萬2,300元，訴外人林挺立即上訴人配
    偶戊○○之弟則負責辦理所有手續，並參與分贓，將所增貸
    之755萬2,300元其中600萬元轉入林挺立在上海銀行三民分
    行之帳戶，另126萬元則由林挺立提領現金。嗣上訴人於93
    年11月1日將系爭房地所有權移轉登記予被上訴人後，被上
    訴人始赫然發現丙○○與上訴人以假買賣方式向銀行詐貸款
    項，被上訴人無端承接已設定超額房貸之系爭房地等語。而
    上訴人雖不爭執確有合夥標購法拍屋之情事，但辯稱被上訴
    人與丙○○間為隱名合夥關係，並以丙○○為出名營業人，
    且被上訴人同意丙○○出售系爭房地云云。則據此反僅能說
    明兩造與丙○○之間，確曾就合夥標得系爭房地後之利潤分
    配發生爭執，益證兩造間並未就系爭房地訂立買賣契約。
  (五)而被上訴人告訴上訴人、丙○○涉嫌詐欺案件，雖經台灣台
    北地方法院檢察官為不起訴處分，復經台灣高等法院檢察署
    檢察官駁回再議確定，並經原法院刑事庭駁回被上訴人交付
    審判之聲請，有不起訴處分書、刑事裁定影本在卷可證（見
    原審卷第53至55、132至135、本院卷第19至27頁）。惟依上
    開處分書與刑事裁定所示，係認定丙○○縱使未依隱名合夥
    約定使被上訴人獲利，僅為民事債務不履行，尚無從認定丙
    ○○在邀被上訴人參與投資時有詐欺犯行；至於丙○○將系
    爭房地一、二樓出賣予上訴人、訴外人林挺立之行為，係處
    分自己之財產，並無詐欺犯行。是上開刑事偵查程序僅認定
    丙○○與上訴人並無詐欺犯行，但並未詳加調查丙○○與上
    訴人間是否就系爭房地達成買賣契約之意思表示合致，是據
    此尚不足以為有利於上訴人之認定。
  (六)次按土地法第43條所謂登記有絕對效力，係為保護第三人起
    見，將登記事項賦與絕對真實之公信力，並非於保護交易安
    全之必要限度以外，承認事實上不存在之權利。又於當事人
    彼此間，並無第三人因信賴登記而交易取得不動產之情形，
    自不得以土地法第43條規定逕認出名人為真正之權利人（最
    高法院96年台上字第415號、96年台上字第2871號判決意旨
    參照）。從而兩造與訴外人丙○○之間，既無第三人因信賴
    登記而取得系爭房地所有權之情形，且被上訴人復否認上訴
    人曾為真正所有權人，則不能僅因上訴人曾為系爭房地所有
    權登記名義人，進而認定兩造間有買賣關係存在。
  (七)綜上，被上訴人已舉證證明兩造間無買賣關係存在，而上訴
    人並未舉反證證明兩造於何時在何地如何達成買賣契約之意
    思表示一致，亦未證明買賣價金究竟若干，則被上訴人主張
    係基於與訴外人丙○○間之合夥關係，而取得系爭房地所有
    權，並非基於與上訴人間之買賣關係所取得等語，即屬可採
    。上訴人辯以兩造間有買賣關係，並據以請求被上訴人給付
    價金云云，即屬無據。
五、綜上所述，上訴人請求被上訴人給付210萬元本息，為非正
    當，不應准許。原審為上訴人敗訴之判決，核無不合。上訴
    意旨仍執陳詞，求予廢棄改判，為無理由，應予駁回上訴。
六、因本件事證已臻明確，兩造其餘主張、陳述及所提之證據，
    經本院審酌後認與判決結果不生影響，爰不逐一論列，附此
    敘明。
七、據上論結，本件上訴為無理由。依民事訴訟法第449條第1項
    、第78條，判決如主文。
中    華    民    國    98    年   10    月     6     日
                  民事第七庭
                        審判長法  官  鄭三源
                              法  官  呂太郎
                              法  官  邱  琦
正本係照原本作成。
如不服本判決，應於收受送達後20日內向本院提出上訴書狀，其
未表明上訴理由者，應於提出上訴後20日內向本院補提理由書狀
（均須按他造當事人之人數附繕本）上訴時應提出委任律師或具
有律師資格之人之委任狀；委任有律師資格者，另應附具律師資
格證書及釋明委任人與受任人有民事訴訟法第466條之1第1項但
書或第2項（詳附註）所定關係之釋明文書影本。
中    華    民    國    98    年    10    月    6     日
                              書記官  廖艷莉
附註：
民事訴訟法第466條之1（第1項、第2項）：
對於第二審判決上訴，上訴人應委任律師為訴訟代理人。但上訴
人或其他法定代理人具有律師資格者，不在此限。
上訴人之配偶、三親等內之血親、二親等內之姻親，或上訴人為
法人、中央或地方機關時，其所屬專任人員具有律師資格並經法
院認為適當者，亦得為第三審訴訟代理人。


司法院資訊處製作；財團法人民間司法改革基金會備份。
